【裁判字號】    97,抗,559
【裁判日期】    970523
【裁判案由】    假處分
【裁判全文】
臺灣高等法院民事裁定                   97年度抗字第559號
抗  告  人  中租迪和股份有限公司
法定代理人  甲○○
訴訟代理人  趙培宏律師
            邱任晟律師
抗告人因與相對人遠東航空股份有限公司間假處分事件，對於中
華民國97年3月5日臺灣臺北地方法院97年度裁全字第1417號所為
裁定提起抗告，本院裁定如下：
    主  文
抗告駁回。
抗告訴訟費用由抗告人負擔。
    理  由
一、聲請及抗告意旨略以：相對人前於民國（下同）95年12月26
    日向抗告人承租飛機引擎，租賃物並已依約交付相對人占有
    使用，詎相對人於97年2月5日無預警發生退票新台幣（下同
    ）1億5143萬6503元，嗣雖償還部分款項辦理清償註記，仍
    遭櫃檯買賣中心以未符合相關規定為由，將相對人公司股票
    列為全額交割股，且相對人因無力支付債務，業已聲請重整
    並下櫃，足證相對人已構成系爭引擎租賃合約第18條第1項
    第 (7)款違約事由，抗告人則於97年3月21日對相對人提起
    返還租賃物之本案訴訟在案。惟相對人為妨礙抗告人取回標
    的物，曾將如假處分聲請狀附表編號3至5之引擎租賃物另行
    換裝於其他之國內航線飛機，而編號1之引擎租賃物亦裝載
    於國內航線飛機一樣，雖暫無飛往國外的問題，惟相對人已
    有隱匿租賃物及探詢國外買主之情事，足見請求標的之現狀
    已有變更或將有變更情形。另附表編號2所示之引擎租賃物
    則裝載於相對人出租予他人之吳哥航空國外航線飛機上，該
    架飛機目前雖停放於國內，惟嗣後若飛往國外或經相對人出
    售並交付國外買主，抗告人日後即使取得本案勝訴判決，恐
    有無法或甚難執行之虞。又，相對人目前各航班之飛機並非
    均屬相對人所有，依國際飛機租賃慣例，引擎視同承租飛機
    之一部分，飛機出租人取回租賃飛機時，有權將裝配引擎一
    併取走，益徵本件引擎租賃物未自飛機拆卸、存放妥善並交
    還抗告人或適當管理人保管前，隨時可能變更現狀。再者，
    飛機引擎設備本須按時保養維修，惟相對人因財務困難，如
    前所述，其顯無能力支付相關維修費用，以維持系爭引擎租
    賃物之現狀而有遭致毀損之可能，亦恐有日後不能或甚難執
    行之虞。相對人雖曾表明願將裝載系爭引擎租賃物之飛機停
    飛並配合拆卸，惟迄今仍未接獲相對人告知返還之明確期日
    ，亦無從確知系爭引擎租賃物之現況，是本件確有聲請假處
    分及選任管理人之必要。又法院依職權酌定假處分之方法，
    既不受當事人聲請事項之拘束，原裁定認抗告人聲請事項內
    容係要求核發無期限之假處分命令，實有誤解民事訴訟法第
    535條規定意旨。再者，相對人雖已向原法院聲請重整並經
    裁定准予重整前之緊急處分，停止相對人公司之破產、和解
    、強制執行等程序之進行，惟本件標的物為抗告人所有且抗
    告人已終止租賃合約，自得依民法第767條規定行使所有物
    返還請求權，而非屬依重整程序行使權利，不受重整程序規
    定之限制，故相對人之重整聲請縱經裁定准許，亦無不許抗
    告人行使取回權並為保全強制執行而聲請假處分之理。因此
    ，抗告人願供擔保以補上開釋明之不足，聲請本件假處分。
    詎遭原裁定駁回，為此提起抗告等語。
二、原裁定以：抗告人之聲請事項為「請准聲請人 (即抗告人)
    以中國信託商業銀行股份有限公司敦化分行發行可轉讓定期
    存單供擔保後，禁止相對人將附表之飛機引擎遷移、讓與、
    轉租、移轉占有、出質、設定負擔或為其他處分行為，並選
    任聲請人為保管人」，並未敘明於何期間內為上開事項之不
    作為，無異聲請法院准發漫無期限之假處分命令。又抗告人
    陳明「相對人如不配合，聲請人將另行訴請返還租賃物」，
    足見抗告人為本件假處分聲請之目的，係欲持假處分命令，
    令相對人配合，以取代確定實體權利之確定判決。核其聲請
    ，與依法保全強制執行之標的意旨不符，不應准許等語。
三、按債權人就金錢請求以外之請求，欲保全強制執行者，得聲
    請假處分。假處分，非因請求標的之現狀變更，有日後不能
    強制執行，或甚難執行之虞者，不得為之。民事訴訟法第
    532條定有明文。所謂請求標的之現狀變更，係指為請求標
    的之物，其從前存在之狀態，已有變更或將有變更而言，故
    就請求標的之物所為禁止現狀變更之假處分，其效力併及於
    其從前存在之狀態已有變更之部分（最高法院20年抗字第
    336號、43年台抗字第87號判例參照）。而是否有不能或甚
    難強制執行之虞者，應就該標的本身客觀判斷，債權人主觀
    上之疑慮或債務人單純否認權利，尚非已足。
四、查抗告人主張假處分聲請狀附表編號1-5之引擎為其所有，
    現出租予相對人使用，為兩造所不爭執，並有引擎租賃合約
    可稽。而相對人於97年4月21日收悉抗告人要求停止使用前
    開5具引擎之存證信函，旋於翌日停止使用，目前分別停放
    於松山及桃園機場，此據相對人陳明在卷，並有航空器營運
    班表、航空器維護班表在卷可按。抗告人雖指稱相對人有隱
    匿租賃物及探詢國外買主之情事，然未見其就此提出證據以
    供釋明。況相對人業已聲請重整，經台灣台北地方法院於97
    年2月22日以97年度整聲字第1號裁定為緊急處分，命相對人
    自該裁定之日起90日內，除為維持營運所必要及依勞動基準
    法規定所應為之給付外，就其一切具有財產價值之權利，不
    得轉與、設質、信託、租賃（含出租、轉租）、和解、拋棄
    、設定擔保物權或其他一切處分或增加負擔之行為，該院並
    於97年5月20日裁定前開緊急處分事件，自97年5月22日起延
    長90日。是前開相對人承租之5具引擎，尚無現狀變更情形
    ，且目前亦無日後不能執行或甚難執行之虞情事。從而，抗
    告人為本件假處分聲請，核與民事訴訟法第532條規定有間
    ，不應准許，原裁定予以駁回，並無違誤。抗告意旨仍執陳
    詞，指摘原裁定不當，為無理由，應予駁回。
五、據上論結，本件抗告為無理由，依民事訴訟法第495條之1第
    1項、第449條第1項、第95條、第78條，裁定如主文。
中    華    民    國    97    年    5     月    23    日
                    民事第一庭
                        審判長法  官  張耀彩
                              法  官  林金吾
                              法  官  盧彥如
正本係照原本作成。
本裁定除以適用法規顯有錯誤為理由，並經本院許可外，不得再
抗告。如提起再抗告，應於收受後10日內委任律師為訴訟代理人
向本院提出再抗告狀。並繳納再抗告費新台幣１千元。
中    華    民    國    97    年    5     月    27    日
                              書記官  鄭兆璋


司法院資訊處製作；財團法人民間司法改革基金會備份。
